【裁判字號】    90,交上更(一),18
【裁判日期】    900928
【裁判案由】    過失致死
【裁判全文】
台灣高等法院交通事件判決                      九十年度交上更(一)字第一八號
    上  訴  人    臺灣桃園地方法院檢察署檢察官
    上  訴  人
    即  被  告    甲○○
    選任辯護人    戴文進
右上訴人等因被告過失致死案件，不服臺灣桃園地方法院八十八年度交易字第三二八
號，中華民國八十九年六月十四日第一審判決（起訴案號：臺灣桃園地方法院檢察署
八十八年度偵字第一一一三八號），經判決確定後，由最高法院檢察署檢察總長提起
非常上訴，經最高法院發回更審，本院判決如左：
    主  文
原判決撤銷。
甲○○因過失致人於死，處有期徒刑陸月，如易科罰金，以參佰元折算壹日，緩刑參
年。
    事  實
一、甲○○於民國 (下同）八十八年四月二十九日晚間九時四十分許，駕駛車牌號碼
    ＣＷ─七一六三號自用小客車，沿桃園市○○路內側車道，往市區巨蛋體育館方
    向行駛，行至虎頭山公園路口欲左轉時，原應注意須行至交岔路中心處始行左轉
    ，並應注意車前狀況，隨時採取必要之安全措施，而按當時係夜間有照明、路面
    無障礙、視距良好等情形，並無不能注意之情事，竟疏於注意未將車輛駛至交岔
    路口中心處即貿然先行左轉，且於左轉時亦未查覺林永文駕駛車牌號碼ＸＭＪ─
    九三七號（原判決記載為一九三七號）機車由虎頭山公園之支線駛出，林永文亦
    疏未注意行至交岔路口應減速慢行及注意車前狀況即貿然右轉，致自小客車左前
    車頭與機車車頭對撞，使林永文倒地受有顱內出血等傷害，經送醫後不治死亡。
    甲○○肇事後即託人報案，並留在現場待警方前來處理且自首犯罪接受裁判。
二、案經桃園縣警察局桃園分局報請臺灣桃園地方法院檢察署檢察官偵查起訴。
    理  由
一、訊據被告甲○○固坦承於右揭時、地駕車與被害人林永文所騎乘之機車發生對撞
    ，林永文受傷經送醫不治死亡之事實不諱，惟矢口否認有何過失，辯稱：被害人
    之機車係由虎頭山公園之支線道口，先超越另輛汽車穿出該路口右轉成功路，本
    件車禍乃被害人駕車於交岔路口右轉，未減速復為超越前車，遂採取大角度轉彎
    而撞及伊小客車之左前車頭云云。
二、經查：
(一)卷附道路交通事故調查表內肇事經過摘要一欄內，雖記載被害人機車之行進方向
    係沿成功路往大有路方向，另據報至現場處理之警員許鈞修於原審調查時亦證稱
    ：「係根據肇事者所述，加以記載，確有問肇事者被害人行車方向」云云，惟依
    前揭道路交通事故調查表所繪之現場圖示：被告之小客車係沿成功路北向（往市
    區）行駛，車禍後車頭左偏停於交岔路口內，被害人之機車則橫倒於被告小客車
    之車頭前，成功路南向車道甫通過交岔路口，靠近成功路路邊白色實線處有一灘
    血跡，佐以證人即當時至現場急救之消防員鄭源林於原審調查時到庭證稱在傷者
    躺臥處先施以急救，可能曾翻動傷者，惟決不移動傷者等語，顯然該灘血跡乃被
    害人倒地受傷所留。
(二)臺灣省桃園縣區車輛行車事故鑑定委員會於受囑託為鑑定時，以警繪現場圖有關
    兩車撞擊點與成功路及虎頭山公園入口處之相關位置，與實際有誤差，遂派員至
    現場重新測繪，制有現場圖附於鑑定意見書，依該另繪之現場圖所示，二車之撞
    擊點係位於距離公園入口處成功路網狀線邊緣三．六公尺處，佐以卷附照片顯示
    ，被告之小客車於車禍發生前，車尾甫駛離人行穿越道，肇事後左鈄停於網狀線
    內等情，足認被告並未駛至交岔路口中心處，即貿然先行左轉，且未注意車前狀
    況，致肇禍端，應為肇事主因。又汽車駕駛人於行進中發覺將與他車碰撞時，原
    應立即煞車避險，然按警繪現場圖所示，二車行至肇事路段，均無煞車痕跡，參
    以二車車損照片所攝，小客車之左前車頭呈Ｕ型凹陷，機車車頭嚴重損壞，足認
    車禍發生時撞擊力甚巨，被害人駕車右轉通過交岔路口時並未減速，亦疏未注意
    發覺該路口有車輛左轉，致發生兩車對撞，應認亦有過失。至鑑定意見認本件車
    禍係被害人由支線道駛出右轉彎未暫停讓幹道車先行，為肇事主因，被告駕車疏
    未注意車前狀況，為肇事次因，另鑑定人即臺灣省桃園縣區車輛行車事故鑑定委
    員會技士施人維於原審調查時就上開鑑定經過，亦判定本件係幹線、支線之問題
    ，均係就幹、支線路權為立論依據，並未審及被告駕車左轉時應注意駛至交岔路
    口中心處始行左轉之問題 (因被害人係右轉方向，如被告按規定駛至交岔路口中
    心處左轉，即不生幹、支線先行問題)，是該鑑定結果尚有未洽。
三、按汽車行駛至交岔路口左轉彎時，應行至交岔路口中心處左轉；又駕駛人應注意
    車前狀況，並隨時採取必要之安全措施，道路交通安全規則第一百零二條第一項
    第四款及第九十四條第三項，分別定有明文。被告行車通衢，自應遵守上開規定
    ，且依當時係夜間有照明、路面無障礙、視距良好等情形，並無不能注意之情事
    ，竟疏未注意遵守上開規定貿然左轉，致與被害人林永文所騎乘之機車相撞，其
    有過失甚明。而被害人林永文因本件車禍受有顱內出血致死，亦經臺灣桃園地方
    法院檢察署檢察官督同檢驗員相驗屬實，有勘驗筆錄、驗斷書及相驗屍體證明書
    各一件在卷可憑，且被告之過失行為與被害人之死亡二者間，復有相當因果關係
    ，雖被害人駕車右轉通過交岔路口時疏未減速，亦疏未注意車前況狀，致發生兩
    車對撞，同有過失，惟被告仍難解免過失之責。本件事證已臻明確，被告之犯行
    洵堪認定。
四、核被告所為，係犯刑法第二百七十六條第一項之過失致死罪。又被告於車禍發生
    後即託人報案，核與道路交通事故調查報告表所載相符，事後復留在車禍現場等
    待警方前來處理，並於警員許鈞修到達現場時主動表示為肇事者，業據證人許鈞
    修於本院更審時到庭證實，核與自首要件相當，應依刑法第六十二條前段規定減
    輕其刑。原審予以被告論罪科刑，固非無見，惟查，原判決認定被害人之行車方
    向係由成功路往南與被告對向行駛，尚有未洽，且於事實欄中並未述及被害人於
    本件車禍有何過失，但於理由欄內卻認定被害人同有過失，即有事實與理由矛盾
    。被告上訴仍執前詞否認有過失，及檢察官據告訴人之請求提起上訴意旨以：被
    告係轉彎車應讓直行車先行，對本件車禍之發生應負完全責任，且原判決認定被
    告係自首而減輕其刑，顯有錯誤云云，雖均無理由，惟原判決既有可議，應由本
    院予以撤銷改判。爰審酌被告之品行、智識程度、過失程度，業與被害人之家屬
    達成和解之犯後態度等一切情狀，量處如主文第二項所示之刑。又被告行為後，
    刑法第四十一條已於九十年一月十日修正公布、自同月十二日起施行，將短期自
    由刑得易科罰金適用範圍之法定最重本刑上限由有期徒刑三年以下提高至五年以
    下，本案被告所犯罪名之法定最重本刑原為有期徒刑二年以下，比較新舊法結果
    ，應適用有利於被告之新法，自應據以諭知易科罰金之折算標準。末查，被告前
    未曾受有期徒刑以上刑之宣告，此有本院被告全國前案紀錄表附卷可稽，經此起
    訴審判後，當能知所警惕，信無再犯之虞，且被告業已與被害人家屬和解理賠，
    有調解筆錄乙份在卷可參，本院認所宣告之刑以暫不執行為適當，爰併諭知緩刑
    三年，以策自新。
據上論斷，應依刑事訴訟法第三百六十九條第一項前段、第三百六十四條、第二百九
十九條第一項前段，刑法第二百七十六條第一項，第二條第一項前段、第六十二條、
第四十一條第一項、第七十四條第一款，罰金罰鍰提高標準條例第一條前段、第二條
，判決如主文。
本案經檢察官王安明到庭執行職務
中      華      民      國    九十      年      九      月    二十八    日
                              台灣高等法院刑事第七庭
                                  審判長法  官  吳  啟  民
                                        法  官  施  俊  堯
                                        法  官  蘇  隆  惠
右正本證明與原本無異。
不得上訴。
                                        書記官  周  素  秋
中      華      民      國     九十     年      九      月    二十八    日
附錄本案論罪科刑法條全文
中華民國刑法第二百七十六條
因過失致人於死者，處二年以下有期徒刑、拘役或二千元以下罰金。
從事業務之人，因業務上之過失犯前項之罪者，處五年以下有期徒刑或拘
役，得併科三千元以下罰金。


司法院資訊處製作；財團法人民間司法改革基金會備份。
